【裁判字號】    97,易,220
【裁判日期】    970430
【裁判案由】    傷害
【裁判全文】
臺灣板橋地方法院刑事判決               97年度易字第220號
公  訴  人  臺灣板橋地方法院檢察署檢察官
被      告  丙○○
上列被告因傷害案件，經檢察官提起公訴 (96年度偵字第27562
號)，本院判決如下：
    主  文
丙○○無罪。
    理  由
一、公訴意旨略以：緣甲○○懷疑其同居女友乙○○與丙○○交
    往，於民國96年2 月1 日上午5 時30分許，在臺北縣中和市
    ○○街496 巷33弄11 號4樓，與丙○○發生言語爭執，在場
    之黃香蓮見二人爭吵不停，情緒激動引發換氣過度宿疾，乃
    昏倒在地，丙○○見狀欲加救護，但甲○○從後方拉扯丙○○衣領，在旁滋擾不休。丙○○情急之下，竟基於傷害之犯
    意，以左手反抓甲○○右手腕，以右手押在頸部之方式，將
    之扭倒並坐在甲○○身上，致甲○○受有左手擦挫傷、胸部
    挫傷、上唇撕裂傷等傷害。因認被告涉犯刑法第277 條第1
    項之傷害罪云云。
二、按犯罪事實應依證據認定之，無證據不得認定犯罪事實，刑
    事訴訟法第154 條第2 項定有明文；次按認定犯罪事實，須
    依證據，而所謂證據，係指合法之積極證據就犯罪事實能為
    具體之證明者而言；又認定不利於被告之事實，須依積極證
    據，苟積極證據不足為不利於被告事實之認定時，即應為有
    利於被告之認定，更不必有何有利之證據，最高法院三十年
    上字第八一六號著有判例。又所謂「積極證據足以為不利被
    告事實之認定」，係指據為訴訟上證明之全盤證據資料，在
    客觀上已達於通常一般之人均不致於有所懷疑，而得確信被
    告確曾犯罪之程度，若未達到此一程度，而有合理懷疑之存
    在時，即無從為有罪之確信，此觀同院七十六年度台上字第
    四八九六號判例意旨自明。又告訴人之指述，無非係以使被
    告受刑事追訴處罰為目的，有時難免故予誇大，自不得僅以
    告訴人之指述為唯一論據，仍應調查其他必要之證據，以查
    明是否與事實相符。
三、公訴人認被告涉犯前開傷害罪嫌，無非以右揭事實，業據告
    訴人甲○○之指述及證人乙○○之證述，並有甲○○所提出
    之診斷證明書為其論據。訊據被告丙○○堅決否認有何傷害
    犯行，辯稱：當日凌晨3時許，乙○○打電話予伊，稱與告
    訴人發生爭執，懷疑乙○○與伊交往，要求乙○○教伊過去
    說清楚，伊始前往中和市○○街二人住處，待伊到達後，僅
    站立於門口，並未進入屋內，未料告訴人即以三字經辱罵伊
    ，乙○○見伊二人談不下去，擬與伊一同離開，但伊因遭告
    訴人無端辱罵，要求告訴人道歉，經告訴人拒絕後，伊生氣
    即拿起旁邊的安全帽擬攻擊告訴人，但被乙○○擋下來，而
    後乙○○因怕伊二人發生衝突，就站在兩人中間，後來伊與
    告訴人發生推擠，乙○○就昏倒了，伊蹲下來加以施救，於
    施救時，告訴人竟從後面拉住伊衣領，阻撓伊對於乙○○施
    救，伊就順手反過來捉住告訴人的右手腕，把告訴人脖子壓
    在地上，並且坐在他身上，問他要做什麼，後來經伊施救後
    ，乙○○吐出一口氣來，就清醒過來，伊即與乙○○離開，
    當時伊是為了救乙○○，始出於自衛，反手捉住甲○○，惟
    實無傷害甲○○之意思等語。
四、經查，告訴人與乙○○原係男女朋友關係，於96年2月1日，
    因告訴人在住處發現來源不明之發票，懷疑其女友乙○○與
    男子來往，因而與乙○○在渠等住處發生爭執等情，為告訴
    人所不爭執，惟其後告訴人指訴其受有傷害乙事，於96年5
    月9 日先向臺灣臺北地方法院檢察署具狀指訴乙○○涉嫌傷
    害犯行，於告訴狀中指稱：96年2 月1 日5 時30分許，被告
    （指乙○○）開門帶入告訴人不相識之男子，被告（指乙○○）與該男子並質問告訴人所發現之二人出遊之發票，告訴
    人曾三次命該男子離開，請至樓下等待，惟該男子不聽勸阻
    ，被告（指乙○○）與不識男子遂拿起租屋中放置之安全帽
    毆打告訴人，及徒手打告訴人，造成告訴人臉部上唇撕裂傷
    及多處胸挫傷、擦挫傷等語（參見臺灣臺北地方法院檢察署
    96年度他字第4836號偵查卷第1 、2 頁），指稱乙○○與被
    告共同持安全帽毆打渠云云，嗣於96年9 月28日偵查中復改
    稱：96年2 月1 日凌晨5 時30分許，在台北縣中和市○○街
    496 巷33弄11號4 樓，即之前租屋處，伊當時在沙發上休息
    ，伊前女友即被告乙○○用自己鑰匙開門，並且帶了被告丙○○進來，伊請丙○○先出去外面等，他不願意下去，伊口
    氣非常生氣，請他下去，雙方就有肢體上的接觸，有沒有用
    手推他伊已不記得了（後來改口，沒有用手推他），丙○○
    就拿安全帽打伊肚子，伊就倒在地上，伊要爬起來，然後丙○○就又毆打伊嘴巴、肚子、手臂，乙○○一直在旁邊，伊
    不確定她有沒有打伊，只是三人都有肢體上的接觸云云（參
    見臺灣臺北地方法院檢察署96年度偵字第12623 號偵查卷第
    6 頁），是以告訴人對於毆打其受傷之涉嫌人究為乙○○與
    被告二人共同持安全帽使其傷害，抑或僅被告一人毆打其受
    傷，告訴人先後指述不一，已有瑕疵；再者，告訴人對於其
    傷勢所造成之原因，其先指稱：丙○○拿安全帽打伊肚子，
    伊就倒在地上，伊要爬起來，然後丙○○又毆打伊嘴巴、肚
    子、手臂云云（同前所述），嗣於96年12月24日偵查中又改
    稱：因為伊命被告下去等乙○○，他不遵從，他就從鞋櫃上
    拿安全帽攻擊伊，打到伊嘴巴、胸口，造成伊嘴唇撕裂傷、
    左胸挫傷以及左手云云（參見臺灣板橋地方法院檢察署96
    年度偵字第27562 號偵查卷第5 、6 頁），則其所受傷勢究
    竟俱為被告持安全帽攻擊所造成，抑或被告以安全帽及徒手
    毆打所造成，其先後指述亦不相同，則其所受傷勢是否確如
    其所指訴之過程，亦令人生疑，再參諸卷內告訴人所提出之
    馬偕紀念醫院診斷證明書所載，其所受之傷害為「胸部挫傷
    、上唇撕裂傷、左手擦挫傷」，有該診斷證明書附卷可稽，
    是衡諸常情，苟被告係俱以安全帽為武器毆擊告訴人云云，
    則依一般市售之安全帽，縱然材質堅硬，惟安全帽造型多呈
    圓弧或半圓弧狀，持以毆擊人之身體，應僅造成瘀、腫、挫
    傷，迨無可能造成所謂撕裂、擦挫之傷害，則告訴人上開所
    謂被告持安全帽打渠嘴巴、手部之傷害情節，亦與其提出之
    診斷證明書未能吻合，反觀被告自承其與告訴人接觸之過程
    為反手捉告訴人右手腕，用右手押在告訴人頸部將其壓在地
    上，坐在他身上之舉動，則確有可能於過程中造成告訴人胸
    部、臉部、手部之撕裂、擦挫傷，則對於告訴人傷勢所造成
    之原因，自以被告前開所辯較符合常情。再者，被告與告訴
    人於前揭時地發生衝突時，乙○○確因過度緊張引發換氣過
    度病症而昏厥之情，亦據證人乙○○於偵審中到庭證述：當
    日伊在11點多下班回到家後，甲○○懷疑伊與丙○○交往，
    伊與甲○○就去家裡附近的釣蝦場先談，談了之後，伊就問
    他要不要叫丙○○過來求證，然後他也說好，伊就打電話給
    丙○○請他過來，然後丙○○過來後，就直接過來，我就替
    他開門，然後甲○○看到丙○○後，就罵他三字經，當時甲○○與丙○○就發生口角，當時丙○○是站在門口，丙○○
    之前有要求甲○○跟他道歉，然後甲○○並沒有說話，後來
    丙○○說今天過來是說明與我的關係，並不需要口氣這麼不
    好，結果兩人就有肢體的接觸，當時丙○○手上持放在家裡
    的安全帽，但伊把安全帽搶下來，伊就夾在他們兩人的中間
    ，為了是搶下安全帽，伊有很努力的將安全帽搶下來，伊在
    掙扎時，就昏倒了，伊記得我是有搶到，但後來發生什麼事
    情伊就不記得了，、、，後來醒來後，就看到甲○○坐在客
    廳沙發上，丙○○在我旁邊，因為我在客廳醒來，我看到這
    就是這樣等語明確（參見臺灣臺北地方法院檢察署96年度偵
    字第27562 號偵查卷第5 頁、本院97年4 月15日訊問筆錄）
    ，核與被告所辯之情節均相符，告訴人雖均否認當時乙○○
    有昏厥情事，惟證人乙○○確罹有「換氣過度」症，此有其
    提出之台北市立聯合醫院仁愛院區診斷證明書乙紙附卷為證
    ，復據本院函詢有關該病症之症狀，亦經台北市立聯合醫院
    函覆：此病症發作表現恐慌、胸悶、氣促，一直覺得吸不到
    氣，故患者一直吸氣吐氣，導致呼吸性鹼中毒而昏厥，通常
    若病人有此感覺時，會建議病患對塑膠袋吸氣吐氣，等到覺
    得較舒緩後才拿掉，所以此病大致上是發生在情緒及壓力有
    較大之起伏時，發作時應即刻到醫院求救，並尋找情緒之穩
    定，此有該院北市醫仁字第09730646800 號函附在卷，是依
    當時被告至告訴人與證人乙○○之住處係為澄清兩人關係，
    且被告與告訴人彼此間已有衝突發生之情境，則證人在當時
    情緒緊張下造成呼吸困難昏厥，非無可能，此亦為公訴意旨
    所認定，是以被告為救助昏厥之乙○○，於告訴人阻撓其施
    救時，反手捉住告訴人，並將其壓制在地，因此所造成告訴
    人之身體傷害，實難認其即有傷害之犯意。則其前開所辯並
    無傷害告訴人之意等語，應可採信。
五、綜上所述，本院綜合卷證資料，對於公訴意旨所指被告丙○○傷害告訴人甲○○之犯行，告訴人前開指訴非僅先後不一
    ，核亦與卷內證據不符，則其指訴於客觀上既尚未達於通常
    一般人均不致有所懷疑，而得確信其犯罪事實之程度，依「
    罪證有疑，利於被告」之法則，即應作有利於被告之認定。
    此外，復查無其他積極證據足資證明被告有何傷害犯行，既
    不能證明上開被告犯罪，依法應為無罪之諭知。
據上論斷，應依刑事訴訟法第301 條第1 項前段，判決如主文。
本案經檢察官丁○○到庭執行職務
中    華    民    國    97    年    4     月    30    日
                       刑事第十一庭  法  官  徐蘭萍
右正本證明與原本無異。
如不服本判決，應於判決送達後十日內，向本院提出上訴狀。
                                     書記官  莊川億
中    華    民    國    97    年    5     月    5     日


司法院資訊處製作；財團法人民間司法改革基金會備份。
